臺灣臺中地方法院刑事判決　　　　　　　95年度易字第3835號
公　訴　人　臺灣臺中地方法院檢察署檢察官
被　　　告　甲○○
上列被告因侵占案件，經檢察官提起公訴（九十五年度偵字第二
六一九三號），本院合議庭裁定改以簡式審判程序審理後，判決
如下：
    主    文
甲○○意圖為自己不法之所有，而侵占自己持有他人之物，處有
期徒刑月，如易科罰金，以銀元佰元即新臺幣玖佰元折算壹
日。緩刑貳年。
    犯罪事實及理由
一、本案犯罪事實除起訴書第九行關於「自95年1月起迄今，均
    」之記載應更正為為「自95年1月底某日起，即」等語，證
    據部分並補充記載：「上揭侵占之犯罪事實，業據被告甲○
    ○於本院審理時坦承不諱。」外，其餘犯罪事實、理由及證
    據均引用起訴書之記載（如附件）。
二、爰審酌被告甲○○年輕識淺，不思循正軌獲取財富，竟藉侵
    占獲利之心態可議，惟念其犯罪後坦承犯行，態度尚佳，所
    侵占之財物價值尚非甚鉅，犯罪所得不高等一切情況，量處
    如主文所示之刑，並諭知如易科罰金之折算標準。又被告未
    曾因故意犯罪受有期徒刑以上刑之宣告，有臺灣高等法院被
    告前案紀錄表一份附卷可稽，且被告犯罪後，已與告訴人乙
    ○○達成和解，業據告訴人到庭陳述屬實，又告訴人於本院
    審理時亦當庭陳稱：願意原諒被告，可以給予被告緩刑之機
    會等語，有本院審判筆錄一份在卷可稽，足認被告經此偵、
    審程序，當知所警惕，而信無再犯之虞，本院認對其所宣告
    之刑，以暫不執行為適當，爰依刑法第七十四條第一項第一
    款規定併宣告緩刑二年（最高法院九十五年第八次刑事庭會
    議決議參照），以勵自新。
三、新舊法比較部分：
（一）刑法第三百三十五條第一項普通侵占罪，其罰金刑之法定
      刑係得科或得併科一千元以下罰金，因罰金罰鍰提高標準
      條例第一項前段規定，提高為十倍，為得科或得併科銀元
      一萬元以下罰金。而依修正後刑法施行法第一條之一規定
      ：「（第一項）中華民國九十四年一月七日刑法修正施行
      後，刑法分則編所定罰金之貨幣單位為新臺幣。（第二項
      ）九十四年一月七日刑法修正時，刑法分則編未修正之條
      文定有罰金者，自九十四年一月七日刑法修正施行後，就
      其所定數額提高為三十倍。但七十二年六月二十六日至九
      十四年一月七日新增或修正之條文，就其所定數額提高為
      三倍」，及刑法第三十三條第五款修正為：「主刑之種類
      如下：五、罰金：新臺幣一千元以上，以百元計算之」等
      規定觀之，依修正後之法律，刑法第三百三十五條第一項
      普通侵占罪所得科處之罰金刑最高額為新臺幣三萬元、最
      低額為新臺幣一千元，然依被告行為時即修正前刑法第三
      十三條第五款規定之罰金最低額銀元一元，並提高十倍計
      算，前開罰金刑，最高額為銀元一萬元，最低額為銀元十
      元，若乘以三倍而換算為新臺幣，最高額雖與新法同為新
      臺幣三萬元，然最低額僅為新臺幣三十元。因此，比較上
      述修正前、後之刑罰法律，自以被告行為時即修正前關於
      科處罰金刑之法律較有利於被告。
（二）被告行為後，罰金罰鍰提高標準條例第二條業已刪除，而
      刑法第四十一條第一項前段關於易科罰金之折算標準已由
      舊法之銀元一百元、二百元、三百元修正為新台幣一千元
      、二千元、三千元，因屬科刑規範事項之變更，其折算標
      準為裁判時所應諭知，自有就新舊法規定比較之必要，經
      比較新舊法結果，以被告行為時之舊法較為有利於被告，
      新法並無對被告有較為有利之情形，是依刑法第二條第一
      項前段之規定，本件應適用被告行為時之舊法即依修正前
      刑法第四十一條第一項前段、修正前罰金罰鍰提高標準條
      例第二條、現行法規所定貨幣單位折算新台幣條例第二條
      之規定，諭知以銀元三百元即新台幣九百元折算一日為易
      科罰金之折算標準。
（三）再查被告行為後，業已增訂刑法施行法第一條之一，並於
      九十五年七月一日施行，且規定：「中華民國九十四年一
      月七日刑法修正施行後，刑法分則編所定罰金之貨幣單位
      為新臺幣。九十四年一月七日刑法修正時，刑法分則編未
      修正之條文定有罰金者，自九十四年一月七日刑法修正施
      行後，就其所定數額提高為三十倍。但七十二年六月二十
      六日至九十四年一月七日新增或修正之條文，就其所定數
      額提高為三倍。」，是就現行刑法中，有關於罰金刑處罰
      之規定已有修正，惟經比較增訂之刑法施行法第一條之一
      與被告行為時之罰金罰鍰提高標準條例第一條前段、現行
      法規所定貨幣單位折算新台幣條例第二條結果，二者規定
      適用之結果並無不同，則本案即應依被告行為時之舊法即
      依罰金罰鍰提高標準條例第一條前段為法條適用之依據，
      附此敘明。
（四）綜合上述各條文修正前、後之比較，揆諸前揭最高法院決
      議及修正後刑法第二條第一項規定之「從舊從輕」原則，
      本件被告自應適用其行為時之法律，即修正前刑法之相關
      規定及修正前罰金罰鍰提高標準條例第二條規定，予以論
      處。
四、依刑事訴訟法第二百七十三條之一第一項、第二百九十九條
    第一項前段、第三百十條之二、第四百五十四條第二項，刑
    法第二條第一項前段、第三百三十五條第一項、第四十一條
    第一項前段（修正前）、第七十四條第一項第一款，罰金罰
    鍰提高標準條例第一條前段、修正前罰金罰鍰提高標準條例
    第二條，現行法規所定貨幣單位折算新台幣條例第二條，判
    決如主文。
中　　華　　民　　國　　96　　年　　1 　　月　　23　　日
                        臺灣臺中地方法院刑事第十一庭
                                法  官  王世華
以上正本證明與原本無異。
如不服本判決，應於收受送達後10日內向本院提出上訴書狀（應
附繕本）。
                                書記官  劉易柔
中　　華　　民　　國　　96　　年　　1 　　月　　23　　日
附錄論罪科刑法條：
中華民國刑法第335條
意圖為自己或第三人不法之所有，而侵占自己持有他人之物者，
處5年以下有期徒刑、拘役或科或併科 1 千元以下罰金。
前項之未遂犯罰之。
